臺灣高雄地方法院刑事判決　　　　　　　　　　　　　九十年度訴字第二五九號
　　公　訴　人　臺灣高雄地方法院檢察署檢察官
　　被　　　告　甲○○
右列被告因毒品危害防制條例案件，經檢察官提起公訴（九十年度毒偵字第二六九四
號、第二三二二號）及移送併案審理（九十一年度毒偵字第五四四八號），本院判決
如左：
    主  文
甲○○施用第一級毒品，累犯，處有期徒刑捌月。
其餘被訴施用第二級毒品部分公訴不受理。
    事  實
一、甲○○前因偽造文書案件，經臺灣高雄地方法院判處有期徒刑三月，復經臺灣高
    等法院高雄分院駁回上訴確定，於民國八十九年一月十九日易科罰金執行完畢。
    又因施用毒品案件，經依臺灣高雄地方法院以八十八年度毒聲字第七二號裁定送
    觀察、勒戒後，在所期間經衛生醫療網支援醫師評定認無繼續施用毒品傾向，而
    由臺灣高雄地方法院檢察署檢察官於八十八年一月二十一日以八十八年度偵字第
一三０九號為不起訴處分確定在案。復因施用毒品案件，經臺灣高雄地方法院以
    八十八年度毒聲字第二六一六號裁定送觀察、勒戒後，在所期間經衛生醫療網支
    援醫師評定認有繼續施用毒品傾向，再經臺灣高雄地方法院裁定送強制戒治，嗣
    於停止戒治中，不料，甲○○仍未戒除毒癮，復基於施用第一級毒品海洛因之犯
    意，於九十年三月二十三日凌晨零時五十分許回溯二十四小時內某時，在不詳處
    所，施用第一級毒品海洛因一次，為警於九十年三月二十二日晚間七時許，在高
    雄市三民區○○○路六五三號六樓之二查獲，經採尿送驗結果呈嗎啡陽性反應始
    查悉上情。
二、案經高雄市政府警察局三民第二分局、鹽埕分局報請臺灣高雄地方法院檢察署檢
    察官偵查起訴及移送併案審理。
    理  由
壹、有罪部分：
一、訊據被告甲○○雖矢口否認有何施用第一級毒品海洛因之犯行，辯稱：伊那段時
    間都沒有施用毒品云云。惟查，被告於九十年三月二十三日凌晨零時五十分許，
    經警採集其尿液送請高雄市立凱旋醫院以免疫學分析法及氣相層析質譜儀分析法
    （即ＧＣ／ＭＳ）檢驗結果，均呈嗎啡陽性反應，有該院九十年四月二十日高市
    凱醫檢字第○○○九○號煙毒尿液檢驗成績書一紙在卷可稽；而海洛因經注射入
    人體後，約百分之八十於二十四小時內自尿中排出，一般而言，尿液中能否驗出
    嗎啡陽性反應與其投與量、投與途徑、採尿時間、個人體質及檢驗方法之靈敏度
    有關，國外曾有文獻報導注射六毫克之海洛因鹽酸鹽，其代謝物嗎啡之平均可檢
    出時限約為二十六小時，又海洛因吸食入人體後，水解還原成嗎啡，再循嗎啡之
    代謝方式排出體外，已據行政院衛生署藥物食品檢驗局以（）藥檢壹字第八一
    一四八八五號函、（）藥檢壹字第三０二二一號函說明綦詳；另依目前常用的
    尿液安非他命或嗎啡篩檢方式包括酵素免疫方析法（EIA,ENZYME EMMUNOASSAY）
    、薄層色層分析法（TLC,THIN LAYER CHROMATOGRAPHY）和放射免疫分析法（
    RIA,RADIOIMMUNOASSAY），在文獻報告中，確實有藥品或食物因交叉反應（
    CROSS REACTOIN），可在尿液中測試中產生偽陽性（FALSE POSITIVE）之安非他
    命或嗎啡反應，惟利用精密之儀器分析，將可排除偽陽性之可能，而得到正確的
    答案，因此篩檢結果必須進一步確認。在目前最常用之確認方法為氣相層析質譜
    儀（GC/MS,GAS CHROMATOGRAPHY/MASS SPECTROMETRY），此因乃在良好的操作條
    件下，以氣相層析質譜儀作藥物及其代謝產物定性及定量分析，幾乎不會有偽陽
    性反應產生，此有臺灣臺北地方法院另案函詢回覆之行政院國軍退除役官兵輔導
    委員會臺北榮民總醫院（下稱榮民總醫院）八十三年四月七日（八三）北總內字
    第三五九號函影本附卷可參，是足認被告確有於採尿前即九十年三月二十三
    日凌晨零時五十分許回溯二十四小時內某時施用第一級毒品海洛因之行為。被告
    空言否認，顯無足採。事證明確，被告施用第一級毒品之犯行，堪予認定。又被
    告前因施用毒品案件，經依臺灣高雄地方法院以八十八年度毒聲字第七二號裁定
    送觀察、勒戒後，在所期間經衛生醫療網支援醫師評定認無繼續施用毒品傾向，
    而由臺灣高雄地方法院檢察署檢察官於八十八年一月二十一日以八十八年度偵字
    第一三０九號為不起訴處分確定在案，復因施用毒品案件，經臺灣高雄地方法院
    以八十八年度毒聲字第二六一六號裁定送觀察、勒戒後，在所期間經衛生醫療網
    支援醫師評定認有繼續施用毒品傾向等情，有臺灣高等法院被告全國前案紀錄表
    、臺灣高雄地方法院檢察署刑案資料查註紀錄表各一份在卷足憑。其於經不起訴
    處分後五年內再犯毒品危害防制條例第十條第一項之罪，應予依法論科。
二、查海洛因屬毒品危害防制條例第二條第二項第一款所稱之第一級毒品，被告施用
    海洛因之行為，係犯該條例第十條第一項之施用第一級毒品罪。被告持有第一級
    毒品海洛因，進而施用，其持有第一級毒品海洛因之低度行為，應為施用之高度
    行為所吸收，不另論罪。又被告前因偽造文書案件，經臺灣高雄地方法院判處有
    期徒刑三月，復經臺灣高等法院高雄分院駁回上訴確定，於八十九年一月十九日
    易科罰金執行完畢，有臺灣高等法院被告全國前案紀錄表、臺灣高雄地方法院檢
    察署刑案資料查註紀錄表可考，其受有期徒刑之執行完畢後，五年內再犯本件有
    期徒刑以上之罪，為累犯，應依刑法第四十七條規定加重其刑。爰審酌被告因施
    用毒品案件，經裁定送觀察、勒戒後，由檢察官為不起訴處分在案，竟仍再犯本
    件犯行，顯見其毒癮尚未戒除，惡習未改，惟念其施用毒品屬自戕行為，對社會
    危害性甚微等一切情狀，量處如主文所示之刑。
貳、公訴不受理部分：
一、公訴意旨另以：被告甲○○前因施用毒品案件，經依臺灣高雄地方法院八十八年
    度毒聲字第七二號裁定送觀察、勒戒後，認無繼續施用毒品之傾向，業經本署檢
    察官於八十八年一月二十一日，以八十八年度偵字第一三０九號不起訴處分確定
    後，復因毒品案經法院裁定送觀察、勒戒後有繼續施用傾向，再經法院裁定送強
    制戒治，嗣停止戒治中，被告於五年內復基於概括犯意，於八十九年九月一日十
    一時起回溯二十四小時內某時，在不詳地點施用第二級毒品安非他命一次，為警
    八十九年九月一日十一時四十分，在高雄市三民二分局陽明所採尿送驗查獲。復
    於九十年三月二十三日零時起回溯二十四小時內，在不詳地點施用第二級毒品安
    非他命一次，為警於高雄市○○○路六五三號六樓之二查獲，因認被告涉有毒品
    危害防制條例第十條第二項之施用第二級毒品罪嫌。
二、按已經提起公訴或自訴之案件，在同一法院重行起訴者，應諭知不受理之判決，
    ，刑事訴訟法第三百零三條第二款定有明文。經查，本件被告前被訴於八十九年
    九月一日上午十一時四十分許回溯二十四小時內某時，施用第二級毒品安非他命
    ，所涉毒品危害防制條例第十條第二項之施用第二級毒品罪嫌，業經臺灣高雄地
    方法院檢察署檢察官於九十年五月二十二日提起公訴，經本院於九十一年九月三
    十日判處有期徒刑六月，有本院九十年度易字第二四七八號刑事判決書附卷可稽
    ，該案尚未確定；本件被告前開被訴之於八十九年九月一日十一時起回溯二十四
    小時內某時，及於九十年三月二十三日零時起回溯二十四小時內，在不詳地點施
    用第二級毒品安非他命，所涉施用第二級毒品罪與上開判決部份，手法相同，反
    覆為之，顯係基於概括犯意，為連續犯，屬裁判上一罪，公訴人於九十年七月二
    十二日，就與上開犯罪事實為同一之案件，向本院重行起訴，於九十年八月三十
    一日始繫屬本院，揆諸前揭說明，自應為不受理判決之諭知。
參、另檢察官移送併辦部分略謂：被告於九十一年八月三十日下午七時許，在高雄縣
    仁武鄉○○路旁加油站施用第一級毒品海洛因，因認被告涉有施用第一級毒品罪
    嫌。惟查本案犯罪之時間為九十年三月二十三日凌晨零時五十分許回溯二十四小
    時內之某時，與移送併辦部分相差約一年五月，是上開移送併辦部分，實難認與
    本案有連續犯之裁判上一罪關係，本院不予審究，附此敘明。
據上論斷，應依刑事訴訟法第二百九十九條第一項前段、第三百零三條第二款，毒品
危害防制條例第十條第一項，刑法第十一條前段、第四十七條，判決如主文。
本案經檢察官朱秋菊到庭執行職務。
中      華      民      國    九十一   年     十一     月     十五     日
                                  臺灣高雄地方法院刑事庭
                                      法  官    曾  淑  娟
右正本證明與原本無異。
如不服本判決，應於判決送達後十日內，向本院提出上訴狀。
                                      書記官    呂  怜  勳
中      華      民      國    九十一    年     十一     月     十五     日
附錄本判決論罪科刑法條：
毒品危害防制條例第十條第一項
施用第一級毒品者，處六月以上五年以下有期徒刑。
